【裁判字號】    92,上訴,4
【裁判日期】    920520
【裁判案由】    擄人勒贖
【裁判全文】
臺灣高等法院花蓮分院刑事判決                        九十二年度上訴字第四號
    上  訴  人  臺灣臺東地方法院檢察署檢察官
    被      告  丙○○
    指定辯護人  丁○○律師
右上訴人因被告擄人勒贖案件，不服臺灣台東地方法院九十年度訴字第五一號，中華
民國九十年十一月十五日第一審判決（起訴案號：臺灣台東地方法院檢察署八十九年
度偵字第二四一三號）提起上訴，本院判決如左：
    主  文
上訴駁回。
    理  由
一、本案經本院審理結果，認第一審判決依刑法第三百零二條第一項，並構成累犯，
    判處被告丙○○有期徒刑六月，並諭知易科罰金之折算標準，認事用法及量刑均
    無不當，應予維持，並引用一審判決書記載之事實、理由及證據。
二、檢察官上訴意旨略以：（一）被害人乙○○（原名李彥昌）於臺灣士林地方法院
    檢察署八十九年八月十七日偵訊時，即表示廖俊芳當場燒掉本票，要其寫下和解
    書，表示有汽車買賣糾紛等語，被告丙○○則自始表示不清楚雙方之債務關係，
    是同案被告廖俊芳主張與被害人乙○○間有債務關係存在是否真實，實容置疑；
    （二）被告與其他共犯於妨害被害人之自由後，強迫被害人書立自白書中要求其
    自認領保險金四十二萬，書立面額十萬元（被害人表示為百萬元）之本票四紙交
    與，另再迫乙○○向其母甲○○表示乙○○拿渠之房屋向銀行扺押二百萬元，如
    不拿錢將帶乙○○去派出所，而取得甲○○交付之現金二十萬元，則被告與其他
    共犯向被害人所索取之價值實遠超過其等所主張之債權，況於取得現金後，被告
    與其他共犯隨即朋分花用，實無從信其主張之債權為真正，所犯係刑法第三百四
    十七條擄人勒贖罪等語，提起上訴。
三、按擄人勒贖罪，須行為人自始有使被害人以財物取贖人身之意思，如使被害人交
    付財物，別有原因，為達其取得財物之目的，而剝奪被害人之自由者，除應成立
    其他財產上之犯罪或牽連犯妨害自由罪外，要無成立擄人勒贖罪之餘地，最高法
    院六十五年度台上字第三三六五號判例意旨參照。經查：證人劉大維結陳：八十
    九年三月十五日李慶彥有一輛車要賣我，我要求試車，晚上我就開去南港找朋友
    ，我在南港的機車店碰到廖芳俊，我跟他說要買這輛車，要賣四十五萬元，我請
    他幫我看這輛車是否良好，廖芳俊跟我說他也想要買車，．．隔天中午廖芳俊打
    電話給我，他說這輛車他很喜歡叫我讓給他買，我就同意他約當天在中視門口等
    他，我和李慶彥約好，廖芳俊當天帶二十萬現金來等語（臺灣士林地方法院八十
    九年度訴字第五二一號（下稱共犯審卷九十年四月二十六日訊問筆錄），另證人
    廖芳俊證陳：交錢的時候有誤會，買車的時候是透過劉大維，．．，我錢是交給
    劉大維；證人李慶彥證稱：李奇賢之前有欠我一點錢，李奇賢跟我說劉大維有欠
    他錢，叫我去找劉大維要錢。那天協商，廖芳俊說他有交錢給劉大維買車，但是
    劉大維交錢給我的時候，沒有說錢是要作何用，原先我以為是李奇賢的等語（見
    前揭共犯審卷九十年十二月六日訊問筆錄），另參以李慶彥所簽署之道歉書內容
    有：「茲因本人李慶彥，於民國八十九年三月中旬至北市士林分局報案指稱遭數
    名男子強押取款一案，實乃本人不欲家人知悉本人在外確有積欠他人債務，因而
    向警方謊稱遭人強盜，今詳述事實之經過於下：本人於今年三月初時將本人名下
    所屬之三菱汽車一部，車號ＯＢ—一五一五（按係ＤＱ—一五一五）售予廖芳俊
    先生，且收取新台幣貳拾萬元整做為訂金，雙方並言明於十日內交車，未料該車
    卻於交車前遺失，本人隨即向警方報失，但廖之訂金本人卻已花用一空，原打算
    湊足該筆款項交還於廖，但廖催討甚急，因此本人在無法償還該筆款項之下，乃
    暫時避不見面，但於三月十五日上午九時許，本人至住家樓下欲駕車外出時，突
    有三名廖之友人走來與我交談，說希望我能出面解決與廖之金錢糾紛，．．．確
    無持械強押本人之事實，．．．，由本人自願立下自白書一份，及同意歸還訂金
    新台幣貳拾萬元整，連汽車違約金貳拾萬元，恐口說無憑自願簽下本票四張共計
    肆拾萬元整，．．．」等情（見臺灣士林地方法院檢察署八十九年度偵字第七０
    六一號卷第九十七頁），綜上以觀，被害人李慶彥與證人廖芳俊間稱確有上情汽
    車買賣糾紛，足見本案確因證人廖芳俊與被害人李慶彥間之債務糾紛所引起自明
    ，而被告丙○○供承：「當時是廖（芳俊）說有車子糾紛問題，找我去幫忙解決
    ，我不知道真正糾紛是什麼」，核與同案被告黃楓倫供承：是丙○○跟我說有債
    務問題（見共犯審卷九十年三月二十九日筆錄），核與證人廖芳俊於八十九年五
    月二十七日七時三十分第一次警訊筆錄陳明：事情是因為李慶彥與我於八十九年
    二月底左右發生一件汽車財物糾紛，告訴黃楓倫、丙○○及李文彬等，後來是我
    與丙○○一起喝酒，在八十九年三月十五日六時許一時氣憤想找李慶彥解決欠款
    等情相符，另證人李文彬、黃楓倫亦於同日之警訊為相同之證述（見前揭偵卷附
    之警訊筆錄），由此可知被告丙○○確係因廖芳俊與李慶彥之汽車財物糾紛而共
    同為犯行，其主觀上並無任何自始藉被害人李慶彥以財物取贖人身之意思自明。
    起訴書雖記載被告係涉犯刑法第三百零四條強制罪及第三百四十七條第一項擄人
    勒贖罪嫌，惟經蒞庭檢察官於九十一年十一月四日原審法院審理時到庭更正，並
    依刑法第三百零二條第一項據以論告（見原審審判筆錄），依檢察一體原則，應
    以蒞庭檢察官到庭更正之刑法第三百零二條為檢察官所引起訴之法條，故本件無
    變更起訴法條之問題，故而，原審認事用法均無違誤，量刑亦允當，檢察官之上
    訴為無理由，應予駁回。
據上論斷，應依刑事訴訟法第三百七十三條、第三百六十八條，判決如主文。
本案經檢察官崔紀鎮到庭執行職務。
中        華        民        國       九十二   年     五   月  二十    日
                                    審判長法官  謝志揚
                                          法官  莊謙崇
                                          法官  陳淑媛
右為正本係照原本無異。
如不服本判決應於判決送達後十日內向本院提出上訴。其未述理由者，並應於提出
上訴狀後十日內向本院補提理由狀（須附繕本）。
                                        書記官  邱廣譽
中        華        民        國       九十二   年     五   月  二十    日


司法院資訊處製作；財團法人民間司法改革基金會備份。
